【裁判字號】    97,聲再,4
【裁判日期】    970616
【裁判案由】    聲請再審
【裁判全文】
臺灣雲林地方法院刑事裁定               97年度聲再字第4號
再審聲請人
即受判決人  甲○○
上列聲請人因違反毒品危害防制條例案件，對於本院中華民國97
年4 月11日97年度訴字第247 號確定判決（起訴案號：臺灣雲林
地方法院檢察署97年度毒偵字第327 號），聲請再審，本院裁定
如下：
    主  文
再審之聲請駁回。
    理  由
一、聲請再審意旨略以：受判決人甲○○（下稱受判決人）因違
    反毒品危害防制條例案件，經本院於民國97年4 月11日，以
    97年度訴字第247 號協商程序判決判處有期徒刑7 月確定。
    惟受判決人前罹患情感性精神病，意思能力喪失，已無犯罪
    能力之認知，依法諭知無罪之判決（聲請狀誤載為「不受理
    判決」），有診斷證明書3 紙可證。原確定判決未查，自有
    違失，本件符合刑事訴訟法第420 條第1 項第6 款之發現確
    實之新證據情形，足認受判決人有應受無罪判決，爰依法為
    受判決人之利益聲請再審。另，「協商判決有法院認應諭知
    免刑或免訴、不受理者。」不得為協商判決，刑事訴訟法第
    455 條之4 第1 項第7 款亦有明文。本件確定協商判決，有
    不得協商情形，同屬違法云云。
二、按所謂發見確實之新證據，係指就新證據之本身形式上觀察
    ，毋須經調查程序，顯然可認為足以動搖原確定之判決者而
    言（最高法院40年度臺抗字第2 號判例參照）。且刑事訴訟
    法第420 條第1 項第6 款所謂發見確實之新證據，係指該證
    據於事實審法院判決前已經存在，為法院、當事人所不知，
    不及調查斟酌，至其後始行發見，且就證據本身形式上觀察
    ，固不以絕對不須經過調查程序為條件，但必須顯然可認為
    足以動搖原有罪確定判決，而為受判決人無罪、免訴、免刑
    或輕於原判決所認罪名之判決者為限。故受理聲請再審之最
    後事實審法院，應就聲請再審理由之所謂「新證據」，是否
    具備事實審判決前已經存在，為法院、當事人所不知，事後
    方行發見之「嶄新性」，及顯然可認足以動搖原有罪確定判
    決，應為無罪、免訴、免刑或輕於原判決罪名之「顯然性」
    二要件，加以審查，為判斷應否准予開始再審之準據（最高
    法院93年度臺抗字第98號裁定意旨參照）。
三、查，受判決人主張其罹患情感性精神病，固據其提出行政院
    衛生署樂生療養院97年4 月15日診斷證明書1 紙為證（按另
    2 紙診斷證明書與情感性精神病無關）。審視其記載內容，
    係指受判決人罹患情感性精神病，自95年11月16日起至該院
    精神科就診，至97年4 月15日止，共門診16次等情形。則上
    開診斷證明書僅記載受判決人有「情感性精神病」，但是否
    因此即不能辨識其行為違法或欠缺依其辨識而行為之能力，
    均未能直接證明，則自受判決人所提出之證據之形式上觀察
    ，均無從得知其欠缺辨識能力，殊與「確實」之意義不符。
    又，受判決人在本院97年4 月11日協商判決前，顯已知悉自
    己有「情感性精神病」，而且該診斷證明書在本院判決前尚
    未存在，亦即該項證據並非在事實審判決前已經存在事後方
    行發見之證據，而係事實審判決後始經成立之證據，此與「
    新證據」之含義不符。
四、綜上所述，本件受判決人所主張之行政院衛生署樂生療養院
    97年4 月15日診斷證明書，非經相當調查不能證明其欠缺識
    別能力，殊與「確實」之意義不符，且該項證據均非在事實
    審判決前已經存在之證據，亦與「新證據」之含義不符，自
    難認為有再審之理由，應予駁回。至於，受判決人另稱：本
    件確定協商判決有上開不得協商之情形云云。但此係協商判
    決是否合法問題，殊與再審之要件無涉，自不得執為聲請再
    審之理由，併此敘明。
據上論斷，應依刑事訴訟法第434 條第1 項，裁定如主文。
中    華    民    國    97    年    6     月    16    日
            刑事第一庭  審判長法  官  陳宏卿
                              法  官  王雅苑
                              法  官  楊昱辰
以上正本證明與原本無異。
如不服本裁定，應於裁定送達後5 日內向本院提出抗告狀（須附
繕本）。
                              書記官  陳善永
中    華    民    國    97    年    6     月    16    日


司法院資訊處製作；財團法人民間司法改革基金會備份。
